【裁判字號】    99,易,330
【裁判日期】    990308
【裁判案由】    毀棄損害等
【裁判全文】
臺灣臺北地方法院刑事判決               99年度易字第330號
公  訴  人  臺灣臺北地方法院檢察署檢察官
被      告  甲○○
上列被告因毀棄損壞等案件，經檢察官聲請以簡易判決處刑（98
年度偵字第28801號），本院簡易庭認不宜以簡易判決處刑，簽
請改依通常程序審理判決如下：
    主  文
甲○○以脅迫妨害人行使權利，處有期徒刑肆月，如易科罰金，
以新臺幣壹仟元折算壹日。
    事  實
一、甲○○係張綱邑（另為不起訴處分）代書事務所之助理，因
    張綱邑與丙○○間有債務糾紛，甲○○受張綱邑之指示，多
    次前往臺北縣新店市○○路85之35號4樓丙○○之住處（，
    要求丙○○盡速搬離該處，惟丙○○未予理會，甲○○竟基
    於毀損及妨害人行使權利之犯意，於民國98年6月30日15 時
    許，前往上開丙○○住處門外，以三秒膠灌入大門門鎖內，
    再以牙籤插入，而損壞該門鎖，致其無法使用，足以生損害
    於丙○○，並以此脅迫方式，妨害丙○○及其家人自由進出
    之權利。
二、案經丙○○訴由臺北縣政府警察局新店分局報請臺灣臺北地
    方法院檢察署檢察官偵查起訴。
    理  由
壹、程序部分：
一、被告甲○○於警、偵訊之供述，非出於強暴、脅迫、利誘、
    詐欺、疲勞訊問、違法羈押或其他不正方法取得，依刑事訴
    訟法第156條第1項、第158條之2得採為證據。
二、證人丙○○、乙○○於本院具結之證據，與其分別於警、偵
    訊（具結）之供述大致相符，渠等所供自得採為證據。
三、按被告以外之人於審判外之陳述，雖不符前4條之規定，而
    經當事人於審判程序同意做為證據，法院審酌該言詞陳述或
    書面陳述作成時之情況，認為適當者，亦得為證據。當事人
    、代理人或辯護人於法院調查證據時，知有第159條第1項不
    得為證據之情形，而未於言詞辯論終結前聲明異議者，視為
    有前項之同意，為刑事訴訟法第159條之5所明定。證人丙○○、乙○○分別於警、偵訊之供、證述，被告於審判期日均
    表示無意見，證人丙○○於警訊之供述本院認為適當，依上
    述規定，得為證據；證人丙○○、乙○○等於偵查中具結證
    述，核無顯不可信之情況，依同法第159條之1第2項得為證
    據。
四、後列非供述證據，均非違法取得之證據，且或係從事業務之
    人於業務上製作之證明文書、記錄文書，核無顯不可信情況
    ，故依同法第158條之4反面解釋、第159條之4第2款得為證
    據。
貳、實體部分：
一、訊據被告甲○○固不否認有於前揭時、地至系爭房屋找告訴
    人丙○○之事實，惟矢口否認有何毀損與強制之犯行，辯稱
    ：伊僅係代書事務所助理，至告訴人家按門鈴，並帶人去看
    房子而已，並無破壞系爭房屋之門鎖云云。然查：訊據告訴
    人丙○○於本院審理時結證稱當時事發經過：「（你與張綱
    邑所負責的代書事務所是否因為你臺北縣新店市○○路85之
    35號4樓之房屋向張綱邑借款提供抵押設定而產生訴訟的糾
    紛？）對。（張綱邑有無在本件案發98年6月30日之前屢次
    要求你搬離你的住處？）有，有很多次，目前民事部分他有
    提告。我跟他借250萬。（他用什麼方式請你搬離開？打電
    話？）起先是我配合去他公司跟他談，談了很多次一直談不
    來，到最後我請教律師，律師說要不然法院見。他用口頭當
    面跟我講，後來我電話換了，房子他用強制過戶，他有當面
    跟我講，也有派人跟我講，有好幾個人。（本件案發之前是
    否見過本案被告？）從來沒有。（有無接過被告電話？）沒
    有。（第一次何時看到被告？）就是案發那天灌三秒膠的時
    候，我看時間是三點，我跟我兒子在家，我從門上的窺視鏡
    中看到有二個人，他們當時正準備從我家離開要往電梯走，
    我有看一下是3點半，我本來想說轉一下應該轉得開，但鑰
    匙也轉不開，我就打電話給管理員報警，第一時間我打電話
    給我朋友即證人乙○○，5點多他下班回來，但警察說要當
    事人自己報警，我被關在裡面到隔天，破壞門後才出來去報
    警，再去調監視器，在案發的3點30分的監視器有拍到有二
    個人，其中一個人就是被告，另外一個人我不認識。（案發
    當天3點30分左右，有無人按電鈴？）沒有，我是聽到狗在
    叫。（你從窺視鏡所看到的二個人當中，其中一個人是被告
    嗎？）1個人大約30到40歲，1個人就是被告。（你說6月30
    日第一次見到被告，你之前是否曾經見過被告？）沒有。（
    張綱邑找人來跟你要你搬家或跟你協談中的這些人有沒有你
    可以叫出名字的？）都沒有，我都沒有碰到過，我都沒有在
    家。（在98年7月4日你的警詢筆錄中有提到該名男子是6月
    26日有來敲門要你出面去找張綱邑等語有何意見？〔提示98
    年度偵字第29842卷警詢筆錄第10頁〕）我在警局所說的意
    思是指6月26日的時候被告來的時候，是乙○○跟他會面的
    ，那個時候我不在。（既然是乙○○跟你說，他有無跟你說
    那個人叫什麼名字？）他只有跟我說那個人叫阿智，然後有
    留手機號碼給他。（該綽號阿智之人之後有沒有再來找過你
    ？）他26日來的時候是遇到乙○○，30日我跟乙○○和警察
    一起看監視器，灌三秒膠之後就沒有人再來找過我。7月4日
    又有不同的人來我家門口拿手機在拍。（你的意思是7月4日
    之後再沒人來找你？）是。（〔提示同上偵卷第43頁之丙○○第二次警詢筆錄〕你說在7月27日被告有來你家，並且留
    下行動電話號碼要你出面解決，有無此事？）我只記得灌完
    三秒膠後走法律程序之後就沒有再騷擾我。（我怎麼確認你
    從窺視鏡中見到的人就是被告？）因為是我和乙○○和警察
    一起看監視器，我跟乙○○講我從貓眼看這個人比較清楚，
    乙○○跟我說這個人有來過，叫阿智。（乙○○從監視器看
    這二個人就認出其中一個人叫阿智？）是。（你有辦法清楚
    確認這個人的面貌？還是乙○○告訴你的？）我有看到這個
    人的面貌，但不知道他的名字叫什麼。（我想請問證人他有
    看到我在用三秒膠，為何他不立即報警或通知管理員將我攔
    下。然後我進電梯的方向證人不可能可以看得到我的正面，
    應該是看到我的背面。）我們門旁剛好是沙發，我家那隻狗
    只要有人靠近門就很敏感會叫，發生這種事情我就會稍微看
    一下，我去看的時候根本來不及三秒膠已經射到洞口，我轉
    不出去如何攔住他。我看到的二個人都是正面，灌完三秒膠
    後，我從窺視鏡剛好看到他們正面，然後再看到他們進電梯
    。」等語（參本院99年2月22日審判筆錄第3至6頁），核與
    證人乙○○於本院審理時具結所證：「（你在今日開庭之前
    有無見過被告？）有。在新店安興路告訴人住處，時間通常
    是下班5、6點，在本件案發之前見過大概3次左右，案發之
    後都沒有見過。（為何會被告碰面？為何會見到被告？）那
    時我去告訴人家，我晚上都會去那裡組電腦，通常都是在晚
    上6點至8點的時候會有人來敲門按門鈴，我都不太想開，開
    了之後就是被告，他說要找告訴人，我跟他說他現在不住這
    邊，我再幫他聯絡看看，他說好，過幾天之後他又來了，這
    樣情形重複三、四次左右，這是在案發之前。被告說要來找
    他要房子。（98年6月30日你幾點下班？）大概快6點到告訴
    人的家。（發生何事？）電梯門一打開，整個門都是白膠，
    請警衛調監視器，那時告訴人被鎖在裡面，我隔著門問告訴
    人，他說發生的時間大概是3點3點半左右，後來我看監視器
    ，調車道口監視器和正門的監視器，從下午2點到5點這段時
    間，二支監視器完全沒有其他人出入，只有被告和另外一個
    人，那裡算新房子，落成一年，住戶沒有很多，我看到電梯
    裡面的監視器有被告和另外一個人正在坐電梯，照到的時候
    他們應該是從正門口進來坐電梯，坐到幾樓看不出來。（後
    來告訴人住處門鎖如何打開？）後來他們從被鎖住之後陸續
    請五位鎖匠都打不開，半夜一點時，有位鎖匠就來破壞鎖，
    門也破壞掉才有辦法打開。（你如何知道他是被黏三秒膠？
    ）因為請鎖匠來看，每位鎖匠都說是三秒膠加牙籤，我看到
    門鎖的孔插滿牙籤，鎖匠說這種鎖最難開。（告訴人丙○○
    當時有無跟你說他從門的窺視孔有看到是什麼人灌三秒膠？
    ）他說他有看到二個人，沒有說是什麼人，叫我去調監視器
    ，我才去跟警衛調監視器。（後來你有無跟告訴人一起看監
    視器？）有。（丙○○有無指出說當時站在門外面的人就是
    監視器裡面的那二個人？）有，他只有指出一個人，就是被
    告，被告當時頭髮比較短。（丙○○有無指出這個人是誰？
    ）有，但他說他不認識，這個人我有看過，當時警察有在場
    。（警察有無問這個人是誰？）有，我說之前這個人都有來
    過三、四次，他說他是事務所的人，他叫阿智。（你有無跟
    警察說這個人是阿智？）有，之前被告來的時候有說他是阿
    智，但我並沒有做筆錄。（你有跟告訴人住在一起？）沒有
    。（常去告訴人家？）對。（案發之前多久常去告訴人家？
    ）案發之前大約前3個月。（在你去他家這段期間，除代書
    事務所有找人來找告訴人外，告訴人還有無與其他人有糾紛
    ？）沒有。來的都是說是代書事務所。」等情（參本院99
    年2月22日審判筆錄第7至9頁）大致相符，復有系爭房屋大
    門照片、臺北縣政府警察局員警工作紀錄簿等附卷可資佐證
    堪可佐證被告於前揭時、地以毀損系爭房屋門鎖之強暴手段
    ，妨害告訴人出入之權利，已臻明確，其犯行洵堪認定，應
    予依法論罪科刑。
三、按被告以三秒膠灌入門鎖內，使告訴人及其家人無法開門進
    出，必然導致告訴人及其家人心生恐懼，被告此所為，應認
    屬脅迫之行為。是核被告所為，係犯刑法第354條之毀棄損
    壞罪及同法第304條第1項之強制罪。被告以一行為同時觸犯
    上開二罪，為想像競合犯，應從一重之強制罪處斷。被告雖
    有與一不詳姓名年籍之男子於上述案發時間共同前往告訴人
    住處，然二人是否基於共同犯意所為，該不詳姓名年籍男子
    有無參予上開犯罪行為，均無證據足以證明，且被告於本院
    審理時亦一再供稱當天僅其1人前往等語，是公訴人認被告
    應與該不詳姓名年籍男子論以共同正犯云云，顯然有誤，應
    予指正。爰審酌被告因其所屬代書事務所與告訴人之債務糾
    紛，因告訴人遲未搬離點交系爭房屋，而以損壞門鎖方式妨
    害告訴人出入之權利，渠手段已妨害告訴人之人身自由，且
    被告犯後始終否認犯罪，態度不佳等一切情狀，量處如主文
    所示之刑，並諭知易科罰金之折算標準，以示懲儆。
參、據上論斷，應依刑事訴訟法第452條、第299條第1項前段，
    刑法第304條第1項、第354條、第55條、第41條第1項前段，
    刑法施行法第1條之1，判決如主文。
本案經檢察官蔡甄漪到庭執行職務。
中    華    民    國    99    年    3     月    8     日
                  刑事第十二庭  法  官  曾正龍
上正本證明與原本無異。
如不服本判決應於收受送達後10日內向本院提出上訴書狀，並應
敘述具體理由；其未敘述上訴理由者，應於上訴期間屆滿後20日
內向本院補提理由書（均須按他造當事人之人數附繕本）「切勿
逕送上級法院」。告訴人或被害人如對於本判決不服者，應具備
理由請求檢察官上訴，其上訴期間之計算係以檢察官收受判決正
本之日期為準。
                                書記官  彭自青
中    華    民    國    99    年    3     月    9     日
附錄本案論罪科刑法條全文：
中華民國刑法第354條
毀棄、損壞前二條以外之他人之物或致令不堪用，足以生損害於
公眾或他人者，處2年以下有期徒刑、拘役或5百元以下罰金。
中華民國刑法第304條
以強暴、脅迫使人行無義務之事或妨害人行使權利者，處3年以
下有期徒刑、拘役或3百元以下罰金。
前項之未遂犯罰之。

司法院資訊處製作；財團法人民間司法改革基金會備份。
